【裁判字號】    98,上訴,1617
【裁判日期】    980602
【裁判案由】    毒品危害防制條例
【裁判全文】
臺灣高等法院刑事判決                98年度上訴字第1617號
上  訴  人  臺灣臺北地方法院檢察署檢察官
被      告  甲○○
                    另案於臺灣臺北監獄執行中
指定辯護人  本院公設辯護人王永炫
上列上訴人因被告毒品危害防制條例案件，不服臺灣臺北地方法
院97年度訴字第1129號，中華民國98年3月19日第一審判決（起
訴案號：臺灣臺北地方法院檢察署97年度偵字第3836號），提起
上訴，本院判決如下：
    主  文
上訴駁回。
    理  由
一、公訴意旨略以：甲○○明知甲基安非他命係毒品危害防制條
    例第2條第2項所規範之第二級毒品，未經許可，不得擅自販
    賣、意圖販賣而持有或轉讓，竟基於販賣營利之意圖，於民
    國（下同）96年12月9日凌晨3時許，在其位於臺北市○○區
    ○○路137巷14號4樓之住處內，將第二級毒品甲基安非他命
    七包，以每公克新臺幣（下同）約四千元之代價，販售予丙○○。嗣丙○○於同日下午2時許，在其位於臺北縣三重市
    ○○街64巷8弄1號5樓第501室之住處內遭警方搜索時，當場
    於屋內扣得第二級毒品甲基安非他命七包（淨重7.2400公克
    ）、吸食器一組及殘渣袋六個等物，丙○○始供出上情，因
    認甲○○涉有毒品危害防制條例第4條第2項販賣第二級毒品
    罪嫌。
二、按犯罪事實應依證據認定之，無證據不得認定犯罪事實，刑
    事訴訟法第154條第2項定有明文，又認定犯罪事實所憑之證
    據，雖不以直接證據為限，間接證據亦包括在內；然而無論
    直接或間接證據，其為訴訟上之證明，須於通常一般之人均
    不致有所懷疑，而得確信其為真實之程度者，始得據為有罪
    之認定，倘其證明尚未達到此一程度，而有合理之懷疑存在
    時，自應為被告無罪之判決，最高法院76年度台上字第4986
    號判例意旨可資參照。又按刑事訴訟法第154條證據裁判主
    義之規定，乃揭櫫國際公認之刑事訴訟無罪推定原則，為修
    正刑事訴訟法保障被告人權之重要指標，法院自應嚴守此一
    原則，在檢察官所舉證據及法院依法定職權調查所得之證據
    ，足以證明被告有罪之前，自應推定其無罪，若所得證據其
    為訴訟上之證明，尚未達於通常一般人均不致有所懷疑，而
    得確信其為真實之程度者，自不能為有罪之認定，此為上開
    無罪推定原則之當然闡釋，自不能因犯罪之調查難易不同而
    有異，其理甚明，又施用毒品者所稱其向某人買受毒品之指
    證，不得作為有罪判決之唯一證據，仍須調查其他必要之證
    據，以察其是否與事實相符，為法院歷年來之見解，良以毒
    品買受者之指證，其憑信性於通常一般人已有所懷疑，尚難
    確信其為真實，況依毒品危害防制條例第17條之規定，其供
    出毒品來源而破獲者，復得減輕其刑，則其指證之真實性猶
    有疑慮，是施用毒品者之指證，其真實性有待其他必要證據
    加以補強，茲所謂必要之補強證據，固不以證明販賣毒品犯
    罪構成要件之全部事實為必要，但以與施用者之指證具有相
    當之關聯性為前提，其經與施用者之指證綜合判斷，已達於
    通常一般人均不致有所懷疑，而得確信施用者之指證為真實
    者，始得為有罪之認定，此為無罪推定原則之必然推演，最
    高法院93年度台上字第6750號判決意旨亦足資參照。
三、證據能力部分：證人丙○○於警詢之陳述，業經被告及原審
    辯護人以傳聞法則爭執其證據能力，且證人丙○○嗣亦經原
    審傳訊到庭作證，其警詢所述又無與審判中不符之情形，是
    依刑事訴訟法第159條之2、第159條之3規定反面解釋，自應
    逕以證人丙○○於原審之證述內容作為判斷依據，其於警詢
    時之陳述應無證據能力；又證人丙○○於偵查之證述，及交
    通部民用航空局航空醫務中心毒品鑑定書，檢察官、被告並
    未於言詞辯論終結前聲明異議，審酌該等供述證據作成時之
    情況，認為適當，且亦無其他違背法定程序而取證之情形，
    依刑事訴訟法第159條之5規定、第158條之4反面解釋，自有
    證據能力。再查本件資以認定被告犯罪事實之非供述證據（
    詳見後述），均無違反法定程序而取得之情形，依刑事訴訟
    法第158條之4反面規定，自有證據能力。另按被告以外之人
    於審判外之言詞或書面陳述，除法律有規定者外，不得作為
    證據；又被告以外之人於審判外之陳述，雖不符合同法第15
    9條之1至第159條之4之規定，但經當事人於審判程序同意作
    為證據，法院審酌該言詞陳述或書面陳述作成時之情況，認
    為適當者，亦得為證據。當事人、代理人或辯護人於法院調
    查證據時，知有第159條第1項不得為證據之情形，而未於言
    詞辯論終結前聲明異議者，視為有前項之同意，刑事訴訟法
    第159條第1項及第159條之5分別定有明文。
四、公訴意旨認被告有販賣第二級毒品甲基安非他命予丙○○之
    犯行，無非係以證人丙○○於警詢、偵訊及本院審理時之指
    述、自證人丙○○住處搜索扣押之第二級毒品甲基安非他命
    七包、交通部民用航空局航空醫務中心毒品鑑定書等為其論
    據。
五、訊據被告甲○○否認有於上揭時地販賣第二級毒品予證人丙○○之犯行，辯稱略以：「未曾使用過丙○○所指向我購買
    第二級毒品甲基安非他命所撥打之0000000000號行動電話，
    所用行動電話門號為0000000000號，本件是因丙○○誤認我
    向警方告密致丙○○於96年12月9日為警搜索查獲持有毒品
    始挾怨攀誣」等語。
六、經查：
(一)、96年12月9日下午2時許，臺北縣政府警察局新店分局偵查隊
    員警持臺灣板橋地方法院核發之96年度聲搜字第5069號搜索
    票，在證人丙○○位在臺北縣三重市○○街64巷8弄1號5樓
    501室住處內，搜索扣得丙○○持有之安非他命吸食器一組
    、殘渣袋六個、第二級毒品甲基安非他命七包（淨重7.2400
    公克、驗餘淨重7.2348公克）等情，業據證人丙○○迭於偵
    訊及原審證述屬實，並有上開扣案物、搜索票、交通部民用
    航空局航空醫務中心96年12月21日航藥鑑字第0962292號毒
    品鑑定書等可資佐證，丙○○所犯施用毒品犯行，復經臺灣
    板橋地方法院97年度簡字第856號判決判處有期徒刑五月確
    定，此部分事實可堪認定。
(二)、證人丙○○於偵查及原審雖證稱：「扣案之第二級毒品甲基
    安非他命7包係於96年12月9日凌晨3時許以二萬餘元代價，
    在臺北市○○區○○路137巷14號4樓被告之住處內向綽號老
    楊之被告購得，自95年下半年開始，即向被告購買第二級毒
    品甲基安非他命多次，價格自1公克二千元至四千元不等，
    有時先以其0000000000號行動電話與被告使用之0000000000
    號行動電話聯絡購買毒品事宜，有時則直接去被告家找被告
    ，96年12月9日凌晨亦有以其0000000000號行動電話與被告
    使用之0000000000號行動電話聯絡購買毒品事宜」云云（見
    偵卷第110頁以下、原審卷(一)第60至64頁），並據提出其000
    0000000號行動電話顯示之「電話記錄」畫面為證（翻攝照
    片見偵卷第34頁，其上顯示於96年12月9日凌晨3時46分許，
    該行動電話與0000000000號行動電話有二次通話記錄）。然
    查，證人丙○○於偵查時證稱：「96年12月9日凌晨共向被
    告購買第二級毒品甲基安非他命7包」云云（見偵卷第110頁
    ），惟於原審改稱：「當日共向被告購買第二級毒品甲基安
    非他命8包」云云（見原審卷(一)第63頁），先後所述不一，
    是否可信，已非無疑；且證人丙○○雖另證稱：「自95年下
    半年開始，即向被告購買第二級毒品甲基安非他命多次」云
    云，然經原審依職權調取證人丙○○自95年11月11日起至96
    年11月26日止，先後五次（95年11月11日、96年8月26日、
    96年9月13日、96年9月30日、96年11月26日）為警查獲施用
    第二級毒品安非他命之刑事案件卷宗（臺灣板橋地方法院96
    年度簡字第1639號、6459號、7931號、7321號、97年度簡字
    第678號案卷，丙○○分別經該院判處有期徒刑四月、五月
    、六月、五月、四月確定），證人丙○○於各該案件中均曾
    指述其購買第二級毒品安非他命之來源，然所述之來源中，
    有一次指述綽號「阿土」、真實姓名年籍不詳之人，另四次
    均指述綽號「阿文」、真實姓名年籍不詳之人，卻從未曾指
    述其施用之第二級毒品安非他命係向被告或「老楊」（證人
    丙○○指稱之被告綽號）之人購買，對此，證人丙○○雖證
    稱：「藥頭有大的有小的，今天我跟被告買毒品，被警察抓
    到，不能表示我沒有跟其他人買毒品，那天早上我跟被告拿
    了八克半，回到家施用時就為警查獲了」云云（見原審卷(二)
    第160頁），惟衡情證人若確曾自95年下半年起即向被告陸
    續購買第二級毒品多次，殊無於先前遭查獲時從未提及向被
    告或「老楊」購買毒品，反而一再指稱係「阿土」、「阿文
    」等真實姓名年籍不詳、無從查證稽考之人販賣毒品予伊，
    迨至96年12月9日為警查獲後始稱：「自95年下半年起已有
    多次向被告購買毒品」，並具體指明被告姓名年籍之理，是
    證人丙○○所述是否可信，允非無疑。況證人丙○○亦稱：
    「（1月25日那次你會不會很生氣被告帶警察去找你？）當
    時是很氣」等語（見原審卷(一)第62頁），足見證人丙○○確
    曾因懷疑被告檢舉致其遭警方搜索及被告帶領警方去找伊而
    對被告心生不滿，甚而因此向警方指稱被告販賣毒品，再參
    諸前述證人丙○○於96年12月9日始明確指述被告販賣毒品
    之情，是證人丙○○顯非無可能因認被告向警方檢舉，又率
    同警方前來找麻煩而挾怨故為不實之指述之虞，則證人丙○○所陳：「沒有冤仇」等詞，是否可信，更非無疑。
(三)、至於證人丙○○雖證稱：「有時先以0000000000號行動電話
    與被告使用之0000000000號行動電話聯絡購買毒品事宜，有
    時則直接去被告家找被告，96年12月9日凌晨亦有以其00000
    00000號行動電話與被告使用之0000000000號行動電話聯絡
    購買毒品事宜」云云，並據提出其0000000000號行動電話顯
    示之「電話記錄」畫面為證，然查：依卷附0000000000號行
    動電話通聯記錄所示，0000000000號行動電話於96年12月9
    日凌晨3時46分46秒、同日凌晨3時47分33秒，分別有2次對
    外發話之記錄，第一次轉入語音信箱、第二次則撥打丙○○
    持用之0000000000號行動電話，此有卷附通聯紀錄可稽（見
    偵卷第47頁），然此為0000000000號行動電話撥給丙○○之
    0000000000號行動電話之通聯記錄，核與毒品購買人理應主
    動撥打電話予毒品販賣人詢問有無毒品可資提供之交易常情
    不符，且此前亦無0000000000號行動電話撥予0000000000號
    行動電話之通聯記錄可稽，是證人丙○○所述更難謂為無疑
    ；又被告否認0000000000號行動電話為其持用，經原審傳訊
    證人即0000000000號行動電話門號之申裝人乙○○，雖證稱
    ：「並未申請該行動電話門號，先前有遺失過身分證，不認
    識被告及證人丙○○」等語（見原審卷(一)第59頁），且0000
    000000號行動電話係易付卡，並無帳款清繳情形可查，亦經
    遠傳電信股份有限公司函覆屬實，有該公司97年9月25日遠
    傳（企營）字第09710904987號函可稽，然經原審再依上述
    0000000000號行動電話通聯記錄，調閱所有自96年12月8日
    起至12月10日止與0000000000號行動電話有通聯記錄之行動
    電話門號申裝人（證人丙○○之0000000000號行動電話除外
    ），再囑託臺北縣政府警察局新店分局偵查佐林大誠訊問各
    申裝人，以確定0000000000號行動電話門號於上述時間究為
    何人使用，終能以此方式得知0000000000號行動電話於上述
    時間為證人丁○○所使用，原審再依職權傳訊證人丁○○，
    證人丁○○業明確證稱：「0000000000號行動電話係自95
    、96年間即開始使用，係乾媽謝雅琴交付使用」等語（見原
    審卷(二)第157頁），雖證人丁○○另證稱：「與丙○○找被
    告甲○○修電腦、拿電腦零件而認識被告。我說借給被告甲○○的情形是借他打一通電話，我在旁邊的情形，但是被告
    甲○○打幾通電話我不知道」等語（原審卷(二)第157頁），
    然訊之證人丁○○亦證稱：「（有無曾經凌晨3點多，借手
    機給被告甲○○撥打行動電話的情形？）時間我忘記了」、
    「（你借手機給被告甲○○時，證人丙○○是否都在旁邊？
    ）他有時候會在」、「（你與證人丙○○通話時，你使用的
    行動電話是否就是0000000000號這支？）是的」、「（卷附
    0000000000號行動電話96年12月8日上午10時11分許、12月9
    日凌晨3時47分許、12月10日中午12時01分許與0000000000
    號三次通話）（提示偵卷第43、48頁）這三通通聯紀錄究竟
    是你打電話給證人丙○○，還是被告打給證人丙○○的通聯
    記錄？）好像都是我打的」、「我乾媽當時是在臺北市○○○路與中原街口開咖啡廳，我可能是找完她後要回三重，所
    以在路上打電話給證人丙○○。另一通在三重市○○○路68
    號就是我家旁邊的基地台，所以我認為這都應該是我打的」
    、「被告如果在三重跟我借行動電話是在三重市○○路，跟
    證人丙○○約見面的地方跟我借電話。他只有在三重市○○
    路及臺北市○○路跟我借過行動電話」等語（原審卷(二)第15
    9 頁，且觀諸上開通聯記錄，0000000000號行動電話於96年
    12月9日凌晨3時47分許與0000000000號行動電話通話時，00
    00000000號行動電話之發話基地台位置確在三重市○○○路
    68號13樓屋頂，核與卷附法務部戶役政連結作業系統報表所
    示證人丁○○戶籍地址即臺北縣三重市○○○路48巷48號3
    樓相距甚近，足見證人丁○○所言與事實相符可採，是證人
    丙○○指述與被告購買毒品而通聯時被告所用之0000000000
    號行動電話實為其熟識友人即證人丁○○日常所用，且證人
    丙○○所述向被告購買扣案毒品之通聯記錄應係證人丙○○
    與證人丁○○通聯之記錄，則證人丙○○以之作為其指稱有
    向被告購買毒品之佐證，益證證人丙○○所為不利於被告之
    證述顯非可採，是證人丙○○之證述內容，自無從為被告不
    利認定之依據。
(四)、檢察官上訴書雖略以：【(一)、按證人係在訴訟上陳述自己觀
    察事實之第三人，即以其自己所體驗之事實提供為認定事實
    之供述證據，具有證據能力。惟一般人對於事物之注意及觀
    察，有其能力上之限制，未必如攝影機般，可以「打開」眼
    睛記錄整個事件經過，然後於法庭上「倒帶」其記錄過程。
    而證人之注意及觀察，往往未慮及將被應用於訴訟上，更受
    到當時的光線、距離、持續的時間、證人觀察的角度，以及
    證人當時的精神狀態、注意力、事件的突發性、承受的心理
    壓力等等因素所影響，而無法完整記錄每一細節及全貌。且
    人類之記憶，常隨著時間之逝去而逐漸磨損，記憶之線索常
    會改變，自難期證人能將過往事物之原貌完整呈現。故證人
    之陳述有部分前後不符，或相互間有所歧異時，究竟何者為
    可採，法院仍應本其自由心證，依據經驗法則及論理法則，
    參酌其他補強證據予以綜合判斷，且應就證人之觀察力、記
    憶力及陳述力綜合審酌，以判斷其陳述之真偽，非謂一有不
    符或矛盾，即認其全部均為不可採信（參照最高法院94年度
    台上字第2248號判決）。又按證人為數個事實之陳述，即各
    有其證明力，究竟何一部分為可信，仍應斟酌一切情狀而為
    判斷，不得因其中部分之不一致，即謂全部均不可採。又按
    證人所為之供述證據，係由證人陳述其所親身經歷事實之內
    容，而證人均係於體驗事實後之一段期間，方於警詢或檢察
    官偵訊時為陳述，更於檢察官偵訊後之一段期間，始於審判
    中接受檢、辯或被告之詰問，受限於人之記憶能力及言語表
    達能力有限，本難期證人於警詢或檢察官偵訊時，能一字不
    漏完全供述呈現其所經歷之事實內容，更無從期待其於法院
    審理時，能一字不漏完全轉述先前所證述之內容。因此，詰
    問規則方容許遇有「關於證人記憶不清之事項，為喚起其記
    憶所必要者」、「證人為與先前不符之陳述時，其先前之陳
    述」之情形時，即便為主詰問亦可實施誘導訊問（刑事訴訟
    法第166條之1第3項第3款、第6款參照），以喚起證人之記
    憶，並為精確之言語表達。從而，經交互詰問後，於綜核證
    人歷次陳述之內容時（包括檢察官偵訊時之陳述、法院審理
    時之陳述，以及於容許警詢陳述做為證據時之警詢內容），
    自應著重於證人對於待證事實主要內容之先後陳述有無重大
    歧異，藉此以判斷其證詞之證明力高低，不得僅因證人於警
    詢或檢察官偵訊時所供述之部分內容不確定；或證人於交互
    詰問過程中，就同一問題之回答有先後更正不一致之處；或
    證人於警詢或檢察官偵訊中所證述之內容，與其於交互詰問
    時所證述之內容未完全一致，即全盤否認證人證詞之真實性
    。（最高法院84年度台上字第3511號判決、最高法院96年度
    台上字第636號判決參酌），合先敘明。(二)、原審雖認定證
    人丙○○於偵訊時證稱96年12月9日凌晨共向被告購買第二
    級毒品甲基安非他命7包云云，後於原審審理時則改稱當日
    共向被告購買第二級毒品甲基安非他命捌包云云，先後所述
    不一，是否可信，已非無疑。惟證人丙○○就於96年12月9
    日曾向被告購買第二級毒品安非他命乙節，始終證述一致，
    對於向被告購買數量之多寡或有前後不一，此乃因人類之記
    憶，常隨著時間之逝去而逐漸磨損所致，究難以所購者為七
    包或捌包此一情節，據為認定證人丙○○證述不可信之依據
    ，原審此部分之認定，已嫌速斷。(三)、又原審依職權調取證
    人丙○○自95年11月11日起至96年11月26日止，先後五次（
    95年11月11日、96年8月26日、96年9月13日、96年9月30日
    、96年11月26日）為警查獲施用第二級毒品安非他命之刑事
    案件卷宗（臺灣板橋地方法院96年度簡字第1639號、6459號
    、7931號、7321號、97年度簡字第678號案卷，丙○○分別
    經該院判處有期徒刑四月、五月、六月、五月、四月確定）
    後，證人丙○○於各該案件中均曾指述其購買第二級毒品安
    非他命之來源，其中，有1次指述綽號「阿土」、真實姓名
    年籍不詳之人，另四次均指述綽號「阿文」、真實姓名年籍
    不詳之人，卻從未曾指述其施用之第二級毒品安非他命係向
    被告或「老楊」（證人丙○○指稱之被告綽號）之人購買，
    而衡諸常情認定證人黃冠麟若確曾自95年下半年起即向被告
    陸續購買第二級毒品多次，殊無於先前遭查獲時從未提及向
    被告或「老楊」購買毒品，反而一再指稱係「阿土」、「阿
    文」等真實姓名年籍不詳、無從查證稽考之人販賣毒品予伊
    ，迨至96年12月9日為警查獲後始俄然陳稱自95年下半年起
    已有多次向被告購買毒品，並具體指明被告姓名年籍之理，
    是證人丙○○所述是否可信，允非無疑。然毒品實有其成癮
    性，施用者所需毒品來源往往不止一處，以利長期不間斷的
    反覆施用，因此能否僅以證人丙○○上述為警查獲五次之供
    述，進而認定證人丙○○從未向被告購買毒品，已有疑義。
    換言之，證人丙○○為警查獲之五次雖非向被告購買毒品，
    然證人丙○○未為警查獲時所購毒品來源是否即為被告，亦
    有其可能性，此與證人丙○○所為之「自95年下半年起即向
    被告陸續購買第二級毒品多次」之證詞並無相悖之處。再者
    ，證人丙○○是否始終一貫、未曾間斷地「只」向被告購買
    毒品多次此一前提，原審並未建立，又豈能僅以證人丙○○
    為警查獲時未曾供述被告或「老楊」此一來源，即謂證人丙○○證詞不可信，原審此部分之認定，實有邏輯推論之謬誤
    】等語，但查，「不服地方法院之第一審判決而上訴者，應
    向管轄第二審之高等法院為之。上訴書狀應敘述具體理由。
    上訴書狀未敘述上訴理由者，應於上訴期間屆滿後二十日內
    補提理由書於原審法院。逾期未補提者，原審法院應定期間
    先命補正」，刑事訴訟法第361條定有明文，本件檢察官對
    第一審判決提起上訴之時間為98年4月6日，卻未提出上訴理
    由書，而其上訴理由書遲至98年5月8日始提出，則上訴之程
    序是否合法已非無疑問。至於檢察官上訴書理由之第(一)點，
    並非對於本件卷宗證據之證據能力與證明力之意見，僅為敘
    述對於證據取捨之意見，因此並非上訴理由。關於檢察官上
    訴書第(二)點爭執原審取捨證人丙○○關於購買次數之判斷，
    但查，判斷證據之證明力係事實審法院職權，原審之判斷係
    引述所查證之行動電話紀錄，分析證人丙○○所為陳述可信
    度甚低，所為論述並不違背經驗與論理法則。關於檢察官爭
    執之上訴理由第(三)點部分，係原審依據職權調查之證據，此
    部分檢察官並未善盡舉證責任，對於原審調取卷宗所為論述
    ，亦無法說明所為認定是否與卷證資料不符，僅從推測角度
    論述：「證人丙○○為警查獲之五次雖非向被告購買毒品，
    然證人丙○○未為警查獲時所購毒品來源是否即為被告，亦
    有其可能性」，而判斷犯罪事實必須依據明確之證據，並非
    使用「可能」或臆測之詞，因此檢察官此部分爭執，並非可
    取。再原審判決已經敘明訊問相關證人即0000000000號行動
    電話門號之申裝人乙○○與證人丁○○即0000000000號行動
    電話使用人，分析該電話與被告通話經過，但是檢察官對此
    卻未表示任何意見。而不能僅憑購毒品者單一指訴認定販賣
    毒品之罪責，已經為最高法院明確且一致之見解，如：「施
    用毒品者，其所稱向某人購買之供述，須補強證據以擔保其
    供述之真實性。良以施用毒品者其供述之憑信性本不及於一
    般人，況施用毒品者其供出來源，因而破獲者，法律復規定
    得減輕其刑，其有為偵查機關誘導、或為邀輕典而為不實之
    陳述之可能，其供述之真實性自有合理之懷疑。是本院一貫
    之見解，認施用毒品者關於其向某人購買毒品之供述，必須
    補強證據佐證，以擔保其供述之真實性，俾貫澈刑事訴訟無
    罪推定及嚴格證明之基本原則。又關於毒品施用者其所稱向
    某人購買毒品之供述，必須補強證據佐證，係指毒品購買者
    之供述縱使並無瑕疵，仍須補強證據佐證而言，以擔保其供
    述之真實性。該所謂補強證據，必須與施用毒品者關於相關
    毒品交易之供述，具有相當程度之關聯性，且足使一般人對
    於施用毒品者之供述無合理之懷疑存在，而得確信其為真實
    ，始足當之（96年台上字第1029號判決）」。「犯罪應依證
    據認定之，無證據不得認定犯罪事實。被告未經審判證明有
    罪確定前，推定其為無罪，此為我刑事訴訟之基本原則。又
    公訴案件犯罪證據之蒐集，及提起公訴後，對犯罪事實之舉
    證責任及指出證明之方法，均屬公訴人之職責，原則上法院
    僅於當事人之主張及舉證範圍內進行調查證據，其經法定程
    序調查證據之結果，認已足以證明犯罪事實時，始得為犯罪
    事實之認定。若其為訴訟上之證明，於通常一般人仍有合理
    之懷疑存在，尚未達於可確信其真實之程度者，在該合理懷
    疑尚未剔除前，自不能為有罪之認定。法院不得以偵查機關
    關於某種犯罪之調查不易，即放棄上開原則之堅持，致有違
    背刑事訴訟無罪推定及嚴格證明之原則，其理甚明。又施用
    毒品者，其所稱向某人購買之供述，須補強證據以擔保其供
    述之真實性。良以施用毒品者其供述之憑信性本不及於一般
    人，況施用毒品者其供出來源，因而破獲者，法律復規定得
    減輕其刑，其有為偵查機關誘導、或為邀輕典而為不實之陳
    述之可能，其供述之真實性自有合理之懷疑。是本院一貫之
    見解，認施用毒品者關於其向某人購買毒品之供述，必須補
    強證據佐證，以擔保其供述之真實性，俾貫澈刑事訴訟無罪
    推定及嚴格證明之基本原則。而茲所謂補強證據，指其他有
    關證明施用毒品者之關於毒品交易之供述真實性之相關證據
    而言，必須與施用毒品者關於毒品交易之供述，具有相當程
    度之關連性，而足使一般人對施用毒品者關於毒品交易之供
    述，並無合理之懷疑存在，而得確信其為真實，始足當之（
    94年台上字第2033號判決）」。本件檢察官起訴書所引用之
    證據僅有二個，第一個為丙○○於警詢、偵查之指訴。第二
    個為在丙○○處所所查獲之甲基安非他命七包。在證據數量
    上，顯然僅有丙○○之指訴，而查獲之甲基安非他命七包，
    檢察官並未依據刑事訴訟法第231條之1規定，發回司法警察
    機關囑補足證明係來自於被告甲○○之科學證據（如以氫丙
    烯酸酯燻包裝上有無被告甲○○之指紋，最起碼可以證明被
    告甲○○曾經持有過該等毒品），更且，司法警察之移送書
    已經記載在丙○○供出來源為甲○○時，警察再持搜索票至
    被告甲○○住處搜索，但並未查獲任何毒品與贓證物，則此
    時檢察官應盡舉證責任從警察移送之通聯記錄再進一步調查
    ，然檢察官僅訊問一次丙○○後，即以警察移送之資料起訴
    本件販賣毒品之重罪，則檢察官似未善盡舉證責任，況原審
    判決後，檢察官遲遲未依法於法定時間提出上訴理由書，且
    上訴理由又未就何以被告應認定有罪之證據論述，亦未再就
    丙○○之陳述提出補強證據，是檢察官之上訴應不可取。
(五)、綜上，本件公訴意旨認被告有於96年12月9日凌晨3時許在臺
    北市○○區○○路137巷14號4樓住處內販賣第二級毒品甲基
    安非他命之犯行，然除前述顯非可信之證人丙○○單一證述
    外，別無其他積極證據可資為被告不利認定之依據，此外，
    復查無其他積極證據足認被告有公訴意旨所指犯行，基於上
    開說明，自應為被告無罪之諭知。
七、原審以不能證明被告犯罪而為其無罪之諭知經核原判決並無
    違誤，檢察官以前述三點理由提起上訴，以推測之詞指摘原
    判決不當，請求撤銷改判，為無理由，應予駁回。
據上論斷，應依刑事訴訟法第368條，判決如主文。
本案經檢察官楊秀琴到庭執行職務。
中    華    民    國    98    年    6     月     2    日
            刑事第十二庭  審判長法  官  蔡永昌
                                法  官  陳榮和
                                法  官  施俊堯
以上正本證明與原本無異。
檢察官如不服本判決，應於收受送達後10日內向本院提出上訴書
狀，其未敘述上訴之理由者並得於提起上訴後10日內向本院補提
理由書（均須按他造當事人之人數附繕本）「切勿逕送上級法院
」。
                                書記官  顧哲瑜
中    華    民    國    98    年    6     月    3     日


司法院資訊處製作；財團法人民間司法改革基金會備份。
